【裁判字號】    95,交訴,133
【裁判日期】    950816
【裁判案由】    公共危險
【裁判全文】
臺灣臺中地方法院刑事判決             95年度交訴字第133號
公  訴  人  臺灣臺中地方法院檢察署檢察官
被      告  乙○○
選任辯護人  王文聖  律師
上列被告因公共危險案件，經檢察官提起公訴（九十五年度偵字
第九一八二號），被告於準備程序就被訴事實為有罪之陳述，本
院合議庭裁定由受命法官獨任進行簡式審判程序，並予判決如下
：
    主    文
乙○○駕駛動力交通工具肇事，致人受傷而逃逸，處有期徒刑陸
月，如易科罰金，以銀元佰元即新臺幣玖佰元折算壹日，緩刑
貳年。
    犯罪事實
一、乙○○前未曾因故意犯罪受有期徒刑以上刑之宣告，其於民
    國九十五年三月一日二十二時十分許駕駛車牌號碼五Ｑ－七
    七０八號自用小客車，沿臺中市○區○○街往工學六街方向
    行駛，迄行至臺中市○區○○街與工學六街路口欲左轉進入
    工學六街時，其本應注意車前狀況，隨時採取必要之安全措
    施及左轉車應讓直行車先行，而依當時天候晴、夜間有照明
    、路面乾燥無缺陷、道路無障礙物、視距良好等情形，並無
    不能注意之特別情事，竟仍疏未注意車前動態而貿然左轉，
    致其所駕駛前揭自用小客車之左側車身與適亦行至上開路口
    之甲○○所騎乘車牌號碼ＯＺＸ－二九七號重型機車發生碰
    撞，甲○○因此撞擊，致人車倒地而受有胸部、雙手及雙下
    肢多處擦挫傷之傷害（過失傷害部分未據甲○○提出告訴）
    。乙○○明知其已肇事致人受傷，係依法負有救助義務之人
    ，理應將甲○○送醫救治，或為適當之保護處置，惟其竟置
    甲○○傷勢於不理，不為必要之安全救護行為，旋即基於肇
    事逃逸之故意，駕車逕行駛離現場而逃逸。嗣因甲○○記下
    乙○○所行使自用小客車之車牌號碼而報警處理，始由警循
    線查悉上情。
二、案經臺中市警察局第三分局報請臺灣臺中地方法院檢察署檢
    察官偵查起訴。
    理    由
一、上揭犯罪事實，業據被告乙○○於本院準備程序及審理中自
    白不諱，核與被害人甲○○於警訊及偵查中指述之情節相符
    （見警卷第一三頁至第一六頁，偵查卷第八頁），並有道路
    交通事故現場圖、道路交通事故調查報告表（一）、（二）
    各一紙及照片十一張等件在卷可參（見警卷第一八頁至第二
    二頁）；而被告肇事後，確致被害人受有胸部、雙手及雙下
    肢多處擦挫傷之傷害之情，亦有財團法人仁愛綜合醫院診斷
    證明書一紙存卷足憑（見警卷第一七頁），是被告前開自白
    ，核與客觀事實相符，得採為本件判決之憑據。綜此，本件
    事證至臻明確，被告犯行洵堪認定。
二、核被告乙○○所為，係犯刑法第一百八十五條之四肇事逃逸
    罪。爰審酌被告肇事後未能停駐於現場，等候員警到場處理
    ，反而駕車逕行駛離現場而逃逸，致使應受照護之人傷害擴
    大之風險增加，惟其犯後業已坦認犯罪，並與被害人甲○○
    達成和解，賠償其所受之損失，有臺中市南區調解委員會調
    解筆錄可憑（見偵查卷第二八頁）之犯罪後態度等一切情狀
    ，量處如主文所示之刑。另按被告行為後，刑法第四十一條
    業於九十四年二月二日修正公布，並自九十五年七月一日生
    效施行，修正前之刑法第四十一條第一項前段規定：「犯最
    重本刑為五年以下有期徒刑以下之刑之罪，而受六個月以下
    有期徒刑或拘役之宣告，因身體、教育、職業、家庭之關係
    或其他正當事由，執行顯有困難者，得以一元以上三元以下
    折算一日，易科罰金。」，依修正前之罰金罰鍰提高標準條
    例第二條前段〈現已刪除〉規定，就其原定數額提高為一百
    倍折算一日，則本件被告行為時之易科罰金折算標準，應以
    銀元三百元折算一日，經折算為新臺幣後，應係以新臺幣九
    百元折算為一日；惟九十五年七月一日生效施行之現行刑法
    第四十一條第一項前段則規定：「犯最重本刑為五年以下有
    期徒刑以下之刑之罪，而受六個月以下有期徒刑或拘役之宣
    告者，得以新臺幣一千元、二千元或三千元折算一日，易科
    罰金。」，比較修正前、後之易科罰金折算標準，係以九十
    五年七月一日修正施行前之規定，較有利於受刑人，依刑法
    第二條第一項前段之規定，自應適用被告行為時即修正前刑
    法第四十一條第一項前段之規定，併就前開對被告所宣告有
    期徒刑諭知易科罰金之折算標準。末查，被告前未曾因故意
    犯罪受有期徒刑以上刑之宣告，此有臺灣高等法院被告前案
    紀錄表在卷可按，被告為本件犯行固值非難，然被害人受傷
    程度並非深重，被告因一時失慮，而罹刑典，事後已與被害
    人達成和解，以金錢稍事賠償被害人之損失，亦見前述，被
    告於本院又對犯情未加隱晦，犯後態度良好，顯見被告深刻
    之悔意，其經此偵審程序及有期徒刑之宣告後，應能知所警
    惕而信無再犯之虞，本院因認對其所宣告之刑，以暫不執行
    為適當，爰併予宣告緩刑二年，用啟自新（緩刑規定應無新
    舊法比較問題，刑法第二條第一項所能處理之問題，僅限於
    行為可罰性的法律規範變更適用關係，緩刑規定此種刑之宣
    告規範發生變更時，其適用關係必須是以裁判時之法律為準
    ，最高法院九十五年度第八次刑事庭會議決議參照）。檢察
    官於起訴書固以被告為卸免肇事逃逸刑責，於偵查中具狀否
    認犯行，然經檢察官傳訊證人林重文、黃豊足證述後，其於
    無法抵賴下，始承認犯行，顯對於自己犯行並非真心悔過，
    只為心存僥倖，無視於檢察官先前同意予緩起訴以勵自新之
    苦心，無端再啟司法資源浪費，為杜其僥倖心態，實現司法
    正義，而請求對被告量處有期徒刑十月，並勿為緩刑宣告云
    云；惟查，被告於肇事後，確有要求同行之友人林重文下車
    查看被害人受撞擊後之狀況，此情亦經被害人於偵查中證述
    甚詳（見偵查卷第八頁），被告未確認被害人已因倒地而受
    有傷害之情形，即逕行駕車離去，其固因逃逸而值非難，然
    被告具狀聲請檢察官傳訊證人林重文，無非係為釐清車禍後
    現場之客觀景況，核應屬答辯權利之正當行使，要非逕可謂
    其為司法資源之浪費，是本院考量被告於本件之犯罪情節與
    犯後態度等一切情狀後，認對被告處以如主文所示之刑，已
    足收懲儆之效，且並無不宜對被告宣告緩刑之情況，附此敘
    明。
據上論斷，應依刑事訴訟法第二百七十三條之一第一項、第二百
九十九條第一項前段，刑法第一百八十五條之四、第七十四條第
一項第一款，修正前刑法第四十一條第一項前段，修正前罰金罰
鍰提高標準條例第二條，現行法規所定貨幣單位折算新臺幣標準
條例第二條，判決如主文。
本案經檢察官陳幸敏到庭執行職務。
中    華    民    國    95    年    8     月    16    日
                  刑事第四庭  法  官  陳思成
上正本證明與原本無異。
如不服本判決，應於送達後十日內向本院提出上訴狀（須附繕本
），上訴於臺灣高等法院臺中分院。
                              書記官  王嘉麒
中    華    民    國    95    年    8     月    16    日
附錄論罪科刑法條
刑法第一百八十五條之四
駕駛動力交通工具肇事，致人死傷而逃逸者，處六月以上五年以
下有期徒刑。


司法院資訊處製作；財團法人民間司法改革基金會備份。
